臺灣高等法院臺南分院刑事判決
110年度上訴字第1344號
上  訴  人  
即  被  告  周品妤


            陳慶祥



上列上訴人因家暴傷害案件，不服臺灣嘉義地方法院110年度訴
字第246號中華民國110年10月21日第一審判決（起訴案號：臺灣
嘉義地方檢察署109年度偵字第10070號），提起上訴，本院判決
如下：
    主  文
原判決關於周品妤、陳慶祥所處之刑部分，均撤銷。
前開撤銷部分，周品妤處拘役參拾日，如易科罰金，以新臺幣壹
仟元折算壹日。
前開撤銷部分，陳慶祥處拘役伍拾玖日，如易科罰金，以新臺幣
壹仟元折算壹日。
    理  由
壹、程序事項：
一、按刑事訴訟法施行法第7條之13前段規定：中華民國110年5
    月31日修正通過之刑事訴訟法施行前，已繫屬於各級法院之
    案件，於施行後始適用修正前刑事訴訟法第348條規定。又
    新修正之刑事訴訟法第348條規定已於110年6月16日公布，
    依中央法規標準法第13條規定，自本條公布之日起算至第3
    日起即於同年6月18日即已發生效力。換言之，於110年6月1
    8日後（包括當日）繫屬於各級法院之案件，均應依修正後
    之刑事訴訟法第348條規定處理。而新修正之本條係規定：
    （第1項）上訴得對於判決之一部為之。（第2項）對於判決
    之一部上訴者，其有關係之部分，視為亦已上訴。但有關係
    之部分為無罪、免訴或不受理者，不在此限。（第3項）上
    訴得明示僅就判決之刑、沒收或保安處分一部為之。
二、查本件上訴人即被告周品妤、陳慶祥（下稱被告2人）不服
    原判決，於110年11月10日提起上訴，並於同年12月24日繫
    屬本院，嗣被告2人於本院審理期日表明僅就量刑不服提起
    上訴；對於原判決（如附件）認定之犯罪事實及所引用之證
    據及理由、罪名均同意，並無不服，檢察官及被告2人並均
    同意本院依照原審所認定之犯罪事實、證據理由、罪名為基
    礎，僅調查量刑部分證據及就刑度辯論（見本院卷第69頁）
    。依據前述規定，本院僅就原判決量刑妥適與否進行審理，
    至於原判決其他部分（含原判決認定之犯罪事實及罪名），
    則非本院審理範圍，先予指明。
貳、實體事項：
一、上訴意旨主張：
  ㈠被告周品妤上訴理由略以：被告周品妤就本案傷害犯行，原
    係否認犯罪，然被告周品妤並非惡意要否認犯罪，而係認為
    案發當時，被告周品妤固然有對告訴人用腳踢踹、用手打等
    舉動，但力度甚小，衡情應無可能造成告訴人受有如診斷證
    明書所載之傷害。但是，因被告周品妤如今認知其行為仍有
    可能造成告訴人身體受有傷害，故願意坦承認罪，且原審法
    院未予審酌被告周品妤與告訴人之間的宿怨，以及本案告訴
    人惡意挑釁、激怒被告周品妤做出傷害舉動等情，則原審法
    院判處被告周品妤2個月有期徒刑，量刑容有過重之情，為
    此，被告周品妤爰依法提起上訴救濟，請求審酌上情，判處
    被告周品妤較原審判決2個月更輕之刑度等語。
  ㈡被告陳慶祥上訴理由略以：被告陳慶祥本案所涉對告訴人周
    晉緯實施傷害罪行，原來被告陳慶祥係否認犯罪，然而，經
    被告陳慶祥思量後，願意坦承認罪，請從輕量刑。又被告陳
    慶祥並非惡意要傷害告訴人周晉緯，實是受告訴人周晉緯惡
    意挑釁、激怒而做出傷害舉動。再者，觀之原審判決書所載
    關於告訴人周晉緯之傷勢應不重。基上等情，原審法院判處
    被告陳慶祥3個月有期徒刑，量刑容有過重之情，為此，被
    告陳慶祥爰依法提起上訴救濟，請求審酌被告陳慶祥願意認
    罪，犯罪後態度良好，給予從輕量刑機會，酌減其刑至較原
    審判決3個月更輕之刑度等語。
二、上訴論斷之理由：撤銷原判決之理由及量刑
  ㈠按量刑之輕重，雖屬事實審法院得依職權自由裁量之事項，
    然仍應受比例原則及公平原則之限制，否則其判決即非適法
    。刑事審判旨在實現刑罰權分配的正義，故法院對有罪被告
    之科刑，應符合罪刑相當之原則，使輕重得宜，罰當其罪，
    以契合社會之法律感情。又按「科刑時應以行為人之責任為
    基礎，並審酌一切情狀，尤應注意下列事項，為科刑輕重之
    標準：一、犯罪之動機、目的。二、犯罪時所受之刺激。三
    、犯罪之手段。四、犯罪行為人之生活狀況。五、犯罪行為
    人之品行。六、犯罪行為人之智識程度。七、犯罪行為人與
    被害人之關係。八、犯罪行為人違反義務之程度。九、犯罪
    所生之危險或損害。十、犯罪後之態度。」此為刑法第57條
    所明定。是被告犯罪所生之危險或損害、是否已與被害人達
    成和解，其量刑基礎即有不同，應予差別處遇。
  ㈡查原審量刑，係參酌被告2人於原審否認犯行之犯後態度，然
    被告2人於本院審理時就其本案犯行已坦承認罪，是被告2人
    犯罪後之態度較之原審已有不同，其量刑基礎即有不同，應
    予差別處遇，原審未及審酌上開科刑情狀，尚有未洽。另原
    審量刑時雖已考量被告2人並無前科紀錄之素行、智識程度
    、生活狀況及告訴人之意見等情，但依刑法第57條科刑時所
    應審酌之情狀，尚包括犯罪之動機、犯罪時所受之刺激、犯
    罪行為人與被害人之關係等情狀，而本件被告2人一再主張
    ，渠等於案發當時之所以對告訴人為傷害犯行，係因被告周
    品妤與告訴人之間長久已有宿怨，以及受到本案告訴人惡意
    挑釁、激怒所致，而觀之告訴人於案發時確實有以手機錄影
    ，並多次質問被告周品妤「要讓他（指被告陳慶祥）出去沒
    ？」，亦即要被告周品妤趕被告陳慶祥出去，因此引發被告
    2人不滿而有後續之衝突，是以被告2人上開所辯，並非無據
    ，而原判決就上開情節未予審酌，亦有未合。是被告2人以
    前揭上訴理由提起上訴，非無理由，自應由本院將關於被告
    周品妤、陳慶祥所處之刑部分，均撤銷。
  ㈢爰以行為人之責任為基礎，審酌被告周品妤前無其他刑案紀
    錄；被告陳慶祥目前無犯罪經判刑確定之紀錄，有臺灣高等
    法院被告前案紀錄表在卷可按（見本院卷第43、45頁），被
    告陳慶祥於原審審理時自陳係高職夜校畢業、離婚、育有二
    名子女；被告周品妤於原審審理時自陳係高職畢業、離婚、
    育有二名子女（見原審卷第159頁）；告訴人於審理時雖希
    望再判重一點或維持原審量刑（見本院卷第70頁），然被告
    2人於本院審理時就其本案犯行已坦承認罪，是被告2人犯罪
    後之態度較之原審已有不同，且觀之告訴人於案發時確實有
    以手機錄影，並多次質問被告周品妤要趕被告陳慶祥出去，
    因此引發被告2人不滿而有後續之衝突等一切情狀，分別量
    處如主文第2項所示之刑，並均諭知易科罰金之折算標準。
據上論斷，應依刑事訴訟法第369條第1項前段、第364條、第299
條第1項前段，判決如主文。
本案經臺灣嘉義地方檢察署檢察官張建強提起公訴，臺灣高等檢
察署臺南檢察分署檢察官李宛凌到庭執行職務。
中　　華　　民　　國　　111 　年　　1 　　月　　26　　日
                  刑事第四庭    審判長法  官  郭玫利
                                      法  官  林臻嫺
　　　　　　　　　　　　　　　　　　　法  官  曾子珍
以上正本證明與原本無異。
如不服本判決應於收受送達後20日內向本院提出上訴書狀，其未
敘述上訴理由者，並得於提起上訴後20日內向本院補提理由書（
均須按他造當事人之人數附繕本）「切勿逕送上級法院」。
　　　　　　　　　　　　　　　　　　　書記官  李淑惠
中　　華　　民　　國　　111 　年　　1 　　月　　26　　日
附錄本案論罪科刑法條全文：
刑法第277條
傷害人之身體或健康者，處5年以下有期徒刑、拘役或50萬元以
下罰金。
犯前項之罪，因而致人於死者，處無期徒刑或7年以上有期徒刑
；致重傷者，處3年以上10年以下有期徒刑。